臺灣花蓮地方法院民事判決　　　　　　　 95年度訴字第196號
原　　　告　寅○○
訴訟代理人　黃健弘律師
複 代 理人　曾泰源律師
被　　　告　子○○
被　　　告　甲○○
兼上列二人
訴訟代理人　癸○○　　住花蓮縣.
被　　　告　丑○○　　住花蓮縣.
上 列 一人
訴訟代理人　子○○　　住花蓮縣.
　　　　　　癸○○　　住花蓮縣.
被　　　告　己○○　　住花蓮縣.
　　　　　　辛○○　　住花蓮縣.
上 列 二人
訴訟代理人　癸○○　　住花蓮縣.
　　　　　　戊○　　　住花蓮縣.
被　　　告　戊○　　　住花蓮縣.
上 列 一人
訴訟代理人　己○○　　住花蓮縣.
　　　　　　癸○○　　住花蓮縣.
被　　　告　壬○○　　住花蓮縣.
上 列 一人
訴訟代理人　乙○○　　住同上
　　　　　　癸○○　　住花蓮縣.
被　　　告　丙○○　　住花蓮縣.
上 列 一人
訴訟代理人　丁○○　　住同上
　　　　　　癸○○　　住花蓮縣.
上列當事人間拆屋還地事件，本院於96年3月29日言詞辯論終結
，判決如下：
    主  文
原告之訴及假執行之聲請均駁回。
訴訟費用由原告負擔。
    事 實 及 理 由
一、原告起訴主張：
（一）坐落花蓮縣玉里鎮○○段830、830-1、830-2、830-3、83
      0-4、830-6、830-7、830-8、830-9、830-10、831、850
      地號土地（以下簡稱系爭土地）均屬原告所有，被告無任
      何法律上權源，且未經原告同意，於原告所有之系爭土地
      上興建如附件複丈成果圖所示房舍、圍牆、遮雨棚或車庫
      等地上物（以下簡稱系爭建物），原告前曾對被告提出竊
      佔之刑事告訴，雖經台灣花蓮地方法院檢察署以95年度偵
      續字第5號為不起訴處分，然被告確有占用之事實。
（二）被告提出之系爭「土地使用權同意書」，僅記載同意被告
      或被告之前手為通路使用，被告或被告之前手係於79年全
      省土地重測後，因道路偏移，乃陸續擴建車庫及房舍，與
      前述土地使用同意書之內容作為通路使用並不相同，被告
      仍屬無法律上之權源，爰依民法第767條、第470條之規定
      提起本訴。
（三）對被告抗辯之陳述：
    1.原告是同意建商使用其所有系爭土地作為道路使用，不是
      作為圍牆及庭院，嗣因道路偏移，被告等乃陸續將系爭土
      地加以占用，縱認兩造間原有使用借貸關係，其當初借貸
      之使用目的已經完成，依民法470條之規定，應返還系爭
      土地。
    2.土地使用權同意書上記載同意使用面積是包含通路面積。
    3.被告主張原告知悉被告越界建築而未提出異議，應由被告
      負舉證責任，況且被告所占用系爭土地者均為車庫、遮雨
      棚、圍牆或庭院等，並非房屋之主體，參酌最高法院59年
      台上字第1799號判例意旨，自無民法第796條之適用。
    4.被告子○○提出之土地權用權同意書，同意使用土地面積
      為306平方公尺，原告固不否認該同意書之真正，惟該同
      意書經塗改過，塗改處亦非原告之用印，原告不承認該塗
      改後之同意使用土地面積306平方公尺，僅承認未塗改前
      之165平方公尺，從而，系爭831地號土地並非原告同意使
      用之範圍。
（四）並聲明：如附件所示。
二、被告答辯則以：
（一）被告子○○、戊○、己○○、丑○○、甲○○、辛○○、
      壬○○、癸○○、丙○○均辯稱：
      系爭房屋是65年間地主與建商合建後出售，當時原告出具
      系爭土地使用權同意書（一戶一同意書），同意使用範圍
      可以到車庫。又土地所有權人建築房屋時逾越疆界，鄰地
      所有權人如知其越界而不即時提出異議，不得請求移去或
      變更其建築物，而原告住在玉里鎮鄰近地區，自難諉為不
      知上開土地已建建物或車庫之事實，其不得請求被告拆屋
      還地。
（二）被告子○○另辯稱：原告所有玉里鎮○○段830、830-1
      、931地號土地，原為玉里段399-13地號，房屋興建前，
      原告已簽署土地使用權同意書，並記載土地面積為4859平
      方公尺，同意使用建造面積為306平方公尺。
（三）被告己○○、戊○、壬○○另辯稱：
      我們使用的範圍並未超過原告當初同意使用的範圍，且作
      為車庫使用也是通道，因為車子跟人都有進出，並未逾越
      當初的使用目的。
（四）被告辛○○另辯稱：我的房子是年買的，房屋車庫部分有
      漏水，只是翻修屋頂，並沒有擴建。
（五）並均聲明：原告之訴駁回；訴訟費用由原告負擔；被告願
      供擔保請准免為假執行。
三、兩造不爭執之事實：
  1.被告等人占用原告所有花蓮縣玉里鎮○○段830、830-1、
    830-2、830-3、830-4、830-6、830-7、830-8、830-9、
    830-10、831地號土地，面積如95年12月18日之花蓮縣玉里
    地政事務所複丈成果圖所載之土地面積（其中編號八、830-
    7地號B部分「空地」應為「車庫」之誤載）。
  2.原告於65年間有出具系爭土地使用權同意書，同意被告所有
    之房屋於興建時得使用原告原地號為玉里段399-13地號之土
    地，該地號土地面積為4859平方公尺。
四、兩造爭執之重點：
  1.被告主張系爭土地業經原告出具土地使用權同意書，原告即
    不得請求拆除返還土地，是否有理？原告同意使用系爭土地
    之目的為何？是否僅供通路即道路使用？有無包括作為庭院
    、圍牆、車庫使用？
  2.被告主張原告有民法第796條知悉越界而不提出異議之情形
    ，有無理由？
五、得心證之理由：
  1.原告所有之系爭土地於重測前原地號為花蓮縣玉里鎮○里段
    399-13地號，此有系爭土地登記簿謄本在卷可按（本院卷一
    第10頁至第21頁、第237頁）。被告抗辯系爭建物興建時，
    原告曾出具土地使用權同意書提供系爭土地供興建時使用之
    事實，原告除對於被告子○○部分否認同意使用玉里段399-
    13地號土地面積306平方公尺，僅承認同意其使用165平方公
    尺外，其餘均不爭執。被告子○○雖抗辯原告出具土地使用
    權同意書，同意其所有之門牌號碼花蓮縣玉里鎮○○路○段
    250號地上建物可使用399-13地號土地之面積為306平方公尺
    等語，並提出土地使用權同意書影本一份附卷可按（見本院
    卷一第118頁），惟上開同意書同意使用土地面積欄原記載
    「壹陸伍」平方公尺，經刪除後更改為「參零陸」平方公尺
    ，刪改處所蓋用之印文經向花蓮縣政府調閱上開同意書原本
    後，可辨識為「陳」姓之人，顯非原告之印文，原告復否認
    同意更改為306平方公尺，則被告子○○對於其抗辯原告同
    意其使用之面積為306平方公尺之有利事實，自應負舉證責
    任，惟被告子○○並未能舉證證明係經原告同意而更改使用
    面積之事實，尚難逕認原告同意被告子○○之系爭建物使用
    之面積為306平方公尺，先此敘明。
  2.原告是因其父與建商在系爭土地上合建系爭建物而出具土地
    使用權同意書，業據原告到庭證述明確。觀諸系爭土地使用
    權同意書均為相同格式，其上記載：「......，擬在下列土
    地建築０（空白）層建築物０（空白）棟業經０（空白）等
    人完全同意，為申請建造執照特立此同意書為憑。」其備註
    欄或空白未填，或加註「本筆土地并同意通路使用」，就其
    全文內容觀之，原告出具之系爭土地使用權同意書之主要目
    的，係供建築建築物，附帶同意並供通路使用，並非限制其
    土地僅供道路使用一途，且對於同意使用之土地，亦未具體
    限制何處僅供建築房屋、何處僅供庭院、圍牆或道路用地使
    用，至為顯然。
  3.證人庚○○到庭證稱：花蓮縣玉里鎮○○路○段232號至250
    號房屋興建時我負責工地全部事務，是原告的父親出具土地
    使用同意書交給我，我再交給代書辦理，是我與原告的父親
    洽談的。土地原本是荒廢的，興建房屋的土地原本是原告的
    父親的，因都市計劃在興建房子前方要設立道路，所以原告
    的父親就同意給建商使用，分割後同意系爭土地給建商蓋房
    子，房子前面可以做道路用；洽談時並沒有講到多少的土地
    供做蓋房子使用，多少作為道路使用（見本院卷一第229頁
    起）；當初蓋房子留下的道路寬度約八米，被告子○○部分
    轉彎處的道路（即莊敬路）留到十二米寬等語（見本院卷二
    第81頁），核其證詞與前述系爭土地使用權同意書並未限制
    土地僅供通路使用且未劃分何處供建築房屋、何處作為道路
    之內容相符，應堪採信。原告雖主張被告等嗣後占用原供道
    路使用之土地，故當初使用之目的業已完成，被告應依民法
    第470條之規定返還系爭土地等語。然原告提供系爭土地建
    築時並未限制其使用之目的，且主要係供建築建築物使用，
    已如前述，自難認為使用之目的已經完成，原告上開主張亦
    非可採。
  4.再者，原告主張被告等占用之車庫、庭院、遮雨棚、圍牆等
    如附圖所示之土地，原僅同意供通路使用，因嗣後道路偏移
    而陸續占用（參本院卷一第6頁），則被告等占用如附圖所
    示之土地仍在原告出具之土地使用權同意書之範圍內，即可
    認定。則原告既曾出具系爭土地使用權同意書供興建系爭建
    物，其自有同意建商或嗣後購屋之人日後繼續使用系爭土地
    之意思，則原告嗣後再主張所有權而請求被告等拆除系爭建
    物，自非有理。
  5.綜上，原告就附圖所示被告占用之系爭土地既已出具土地使
    用同意書供被告使用，其主張被告等人應依民法第767條或
    第470條之規定拆除占用之建築返還系爭土地，為無理由，
    應予駁回。其假執行之聲請，亦因訴之駁回而失其依據，亦
    應一併駁回。
六、兩造其餘陳述及攻擊防禦方法均無礙本件勝負之判斷，爰不
    一一論述，併此敘明。
七、結論：原告之訴為無理由，依民事訴訟法第78條，判決如主
    文。
中　　華　　民　　國　　96　　年　　4 　　月　　16　　日
                        臺灣花蓮地方法院民事庭
                            法    　官　林碧玲
上列正本係照原本作成。
如不服本判決，應於送達後20日內，向本院提出上訴狀並表明上
訴理由，如於本判決宣示後送達前提起上訴者，應於判決送達後
20日內補提上訴理由書(須附繕本)。
中　　華　　民　　國　　96　　年　　4 　　月　　16　　日
                    　　    法院書記官　陳賜福
